【裁判字號】    90,交易,565
【裁判日期】    901123
【裁判案由】    過失致死
【裁判全文】
臺灣高雄地方法院刑事判決                          九十年度交易字第五六五號
    公  訴  人  臺灣高雄地方法院檢察署檢察官
    被      告  甲○○
    選任辯護人  陳里己
                蔡淑媛
                歐陽志宏
右列被告因過失致死案件，經檢察官提起公訴（九十年度偵字第九四一號），本院判
決如左：
    主  文
甲○○因過失致人於死，處有期徒刑肆月，如易科罰金，以參佰元折算壹日。
    事  實
一、甲○○考領有重型機車駕駛執照，於民國八十九年十二月六日十七時四十八分許
    ，騎乘車號ＯＧＩ—０三五號重型機車，沿高雄縣阿蓮鄉台十九甲線省道北往南
    方向行駛，途經該省道四十二公里三百公尺無號誌之交岔路口時，本應注意行駛
    時應注意車前狀況，並隨時採取必要之安全措施，以避免道路交通事故之發生，
    而依當時天候晴朗，夜間有照明而光線充足，路面乾燥無缺陷亦無障礙物，且視
    距良好，依其智識能力並無不能注意之情形，竟疏未注意車前之狀況，適有左手
    肢障之黃秀英無照騎乘車號ＯＫＧ—三八五號機車自對向駛來於該路口欲行左轉
    ，亦疏未注意轉彎車應讓直行車先行，二車因而發生撞擊，黃秀英繼而倒地受有
    顱內出血之傷害，於送醫後仍因傷重不治死亡。甲○○於肇事後留在事故現場，
    對於未發覺之犯罪主動向前往處理員警坦承肇事，而接受裁判。
二、案經高雄縣警察局湖內分局報請台灣高雄地方法院檢察署檢察官偵查起訴。
    理  由
一、訊據被告甲○○對於右開時、地騎乘機車與黃秀英擦撞之事實，惟辯稱：當時因
    對方突然左轉，其因閃避不及而撞擊黃秀英之車尾，肇事後雖有誠意賠償對方損
    失，然實無力負擔黃秀英家屬所提出之金額。經查：
  (一)按駕駛人應注意車前狀況，並隨時採取必要之安全措施，道路交通安全規則第九
    十四條第三項定有明文。被告考領有重型機車駕駛執照，對於上開規定應當知之
    甚詳，理應注意上述規定並確實遵守之。又依當時客觀客觀情形天候晴朗，夜間
    有照明而光線充足，肇事地點為直路、柏油路面，且乾燥、無缺陷、無障礙物，
    視距良好，有道路交通事故調查報告表一份附卷可稽，依被告之智識能力並無不
    能注意之情事，被告實應注意車前狀況並隨時採取必要之安全措施為是。
  (二)本件肇事地點在高雄縣阿蓮鄉台十九甲線省道北往南方向四十二公里三百公尺之
    無號誌之交岔路口，該路段為市○道路速限六十公里、直路、雙向二車道以雙黃
    實線分隔，肇事後被告騎乘之機車車頭朝北往右傾倒，有刮地痕自外車道延伸往
    路邊長度四點二公尺，並無煞車痕跡，其前車輪距雙黃實線七點一五公尺，後車
    輪距雙黃實線七點一公尺，被害人騎乘之機車則車頭朝東左倒在距被告機車七點
    八公尺處，距產業道路旁電線桿四公尺，被害人之機車後行李箱有撞擊痕跡，情
    形並不嚴重等情，業據證人即前往處理員警乙○○於本院審理中證述明確，並有
    交通事故調查報告表一份及相片四張附卷為憑，本院綜合觀察被告與被害人之行
    車方向、路線、路況及被害人車損情形，認當時被告實有疏於注意車前狀況，隨
    時採取必要之安全措施之情，因而肇至本件車禍事故，是其駕駛行為顯有過失甚
    明。而本件交通事故經臺灣省高屏澎區車輛行車事故鑑定委員會、臺灣國立交通
    大學鑑定結果，亦認定被告未注意車前狀況隨時採取必要之安全措施為肇事原因
    ，有該鑑定委員會九十年二月十六日高屏澎鑑字第九００二二八號函暨所附之鑑
    定意見書、國立交通大學九十年十月二十六日九０交大管運字第四七七０號函暨
    所附之行車事故鑑定意見書各一份附卷可參。再被害人黃秀英確因本件車禍傷重
    不治死亡，業經檢察官督同法醫師相驗明確，製有勘驗筆錄、相驗屍體證明書、
    驗斷書各一份在卷足憑，是被告未盡其前開注意義務肇事核與被害人死亡間有相
    當因果關係。
  (三)末查，依被告所述及卷附之道路交通事故調查報告表等資料，可知被害人係無照
    騎乘機車，且係左轉彎車未依規定讓直行車先行，因而遭被告駕車撞擊，是被害
    人上開行止就本件事故之發生亦與有過失，然被告仍不得以此解免其過失之咎，
    故本件事證明確，被告過失犯行洵堪認定，應依法論科。
二、核被告所為，係犯刑法第二百七十六條第一項之過失致死罪。又被告於肇事後，
    犯罪未被發覺前，主動向前往處理且尚不知肇事者為何人之員警乙○○坦承駕車
    肇事一節，業據證人乙○○於本院審理中證述屬實，嗣並接受本院裁判，當已合
    於自首之規定，應依刑法第六十二條前段規定減輕其刑。爰審酌被告素行尚佳，
    本件車禍事故之發生被告雖有過失，然被害人轉彎車未讓直行車先行且係無照駕
    駛，對本件車禍亦與有過失，且過失情節較被告為重，及被告犯罪後態度尚稱良
    好，惟迄今仍未與被害人家屬達成和解等一切情狀，酌情量處如主文所示之刑。
    又被告犯罪後，刑法第四十一已條於九十年一月四日修正，並於同月十日公布、
    十二日施行，有關易科罰金部分，範圍擴大為最重本刑五年以下有期徒刑之罪，
    惟與被告所犯之罪比較後並不影響，依刑法第二條第一項前段之規定，應適用裁
    判時之刑法第四十一條第一項規定，並諭知易科罰金之折算標準。
據上論斷，應依刑事訴訟法第二百九十九條第一項前段，刑法第二百七十六條第一項
、第二條第一項前段、第四十一條第一項、第六十二條前段，罰金罰鍰提高標準條例
第一條前段、第二條判決如主文。
中      華      民      國      九十    年      十一    月    二十三    日
                                  臺灣高雄地方法院刑事交通法庭
                                            法  官  黃  悅  璇
右正本證明與原本無異。
如不服本判決，應於判決送達後十日內，向本院提出上訴狀。
                                            書記官  沈      蘊
中    華    民    國      九十      年      十一      月    二十六      日
附錄法條：
刑法第二百七十六條第一項
因過失致人於死者，處二年以下有期徒刑、拘役或二千元以下罰金。


司法院資訊處製作；財團法人民間司法改革基金會備份。
